臺灣板橋地方法院刑事判決　　　　　　　100年度智易字第7號
公　訴　人　臺灣板橋地方法院檢察署檢察官
被　　　告　王耀德
上列被告因違反著作權法案件，經檢察官提起公訴（99年度撤緩
偵字第450 號），被告於準備程序中就被訴事實為有罪之陳述，
經詢問當事人意見，並告知簡式審判程序之旨，改依簡式審判程
序審理，判決如下：
    主  文
王耀德知係侵害著作財產權之光碟重製物而意圖散布而持有，處
有期徒刑陸月，如易科罰金，以新臺幣壹仟元折算壹日。緩刑貳
年。扣案之重製「假面騎士~ 兜」DVD 光碟壹套（內裝DVD 光碟
拾伍片）沒收。
    事  實
一、王耀德明知「假面騎士～兜」之影集，係曼迪傳播有限公司
    （下稱曼迪公司）享有著作財產權之視聽著作，未經曼迪公
    司之同意或授權，不得擅自以移轉所有權之方法散布，亦不
    得明知係侵害著作財產權之重製物仍意圖散布而持有，詎王
    耀德仍基於意圖散布而持有上開盜版光碟重製物之犯意，明
    知其於民國96年9 月某日，在萬年大樓內商店，以新臺幣（
    下同）950 元所購入之「假面騎士～兜」視聽著作，係未經
    著作財產權人曼迪公司同意或授權重製，為侵害曼迪公司著
    作財產權之光碟重製物，仍於98年11月間，利用其位於臺北
    縣板橋市○○街1 巷4 之2 號住處之電腦連結上網至露天市
    集國際資訊股份有限公司拍賣網路（下稱露天拍賣網站），
    並以帳號「gakuendx6613」登入，刊登販賣「假面騎士～兜
    」盜版光碟1 套之訊息，供不特定人競標。嗣經員警吳仁成
    上網得知上開拍賣訊息後，佯以300 元（含運費）之代價標
    得上開「假面騎士～兜」盜版遊戲光碟1 套（內裝DVD 光碟
    15片），並將300 元匯入王耀德於中華郵政公司申設之帳號
    00000000000000號帳戶內，嗣王耀德確認匯款後，再利用不
    知情之郵遞人員以郵寄之方式寄送上開「假面騎士～兜」盜
    版遊戲光碟予吳仁成收受，吳仁成取得上開光碟後通知曼迪
    公司法務人員陳正綱確認係侵害曼迪公司著作財產權之光碟
    重製物，經通知王耀德到案，並扣得上開「假面騎士～兜」
    盜版遊戲光碟1 套（內裝DVD 光碟15片），始查悉上情。
二、案經曼迪公司訴由臺北市政府警察局大同分局報告臺灣板橋
    地方法院檢察署檢察官偵查起訴。
    理  由
一、按除被告所犯為死刑、無期徒刑、最輕本刑為3 年以上有期
    徒刑之罪或高等法院管轄第一審案件者外，於第一次審判期
    日前之準備程序進行中，被告先就被訴事實為有罪之陳述時
    ，審判長得告知被告簡式審判程序之旨，並聽取當事人、代
    理人、辯護人及輔佐人之意見後，裁定進行簡式審判程序，
    刑事訴訟法第273 條之1 第1 項定有明文。經核本件被告所
    犯係死刑、無期徒刑、最輕本刑為3 年以上有期徒刑以外之
    罪，其於準備程序中就被訴事實為有罪之陳述，經法官告知
    簡式審判程序之旨，並聽取公訴人及被告之意見後，本院認
    宜進行簡式審判程序，爰依上揭規定進行簡式審判程序，合
    先敘明。
二、上揭犯罪事實，業據被告王耀德於本院審理時坦承不諱，核
    與告訴代理人陳正綱於警詢時指訴之情節相符，並有露天拍
    賣網頁資料、中國信託商業銀行自動櫃員機交易明細表、專
    屬授權合約書各1 份、翻拍光碟照片2 張在卷可稽，及上開
    「假面騎士～兜」盜版遊戲光碟1 套（內裝DVD 光碟15片）
    扣案可佐，足認被告任意性之自白與事實相符，應堪採信。
    是以，本案事證明確，被告之犯行洵堪認定，應依法論科。
三、按著作權法第91條之1 第3 項之明知係侵害著作財產權之光
    碟重製物而散布罪，係以行為人將侵害著作財產權之光碟重
    製物所有權移轉予著作財產權人或偵查機關以外之不特定對
    象，而生「散布」之結果為限。次按同條項所稱之「公開陳
    列」者，係指行為人將實物陳列於一般人得以自由出入及隨
    時知悉的場所下方屬之（司法院98年智慧財產法律座談會刑
    事訴訟類第15號結論參照）。經查，被告利用電腦連結上網
    後，於網頁張貼拍賣之內容，並非將盜版光碟實際陳列於一
    般人得以自由出入及隨時知悉的場所，難認已符合「公開陳
    列」之要件。是核被告所為，係犯著作權法第91條之1 第3
    項之明知係侵害著作財產權之光碟重製物而意圖散布而持有
    罪。公訴人認為被告係犯著作權法第91條之1 第3 項之明知
    係侵害著作財產權之光碟重製物而公開陳列罪，容有未洽，
    已見前述，惟「公開陳列」與「意圖散布而持有」之所犯法
    條相同，僅罪名有異，自毋庸變更起訴法條，併此敘明。爰
    審酌被告意圖散布而持有侵害告訴人曼迪公司著作財產權之
    光碟重製物，侵害他人之智慧創作，損及他人享有之智慧財
    產權，並破壞我國保護智慧財產權之國際形象，行為自屬可
    議，惟念其犯後坦承犯行，已與告訴人達成和解，賠償告訴
    人損失，獲得告訴人之宥恕，犯後態度良好，兼衡其犯罪之
    動機、目的、手段、犯罪所生損害等一切情狀，量處如主文
    所示之刑，並諭知易科罰金之折算標準，以資懲儆。末查，
    被告前未曾因故意犯罪受有期徒刑以上刑之宣告，有臺灣高
    等法院被告前案紀錄表1 份在卷可按，其因一時失慮，偶罹
    刑典，於犯罪後已深表悔意，復與告訴人達成和解，獲得告
    訴人宥恕（見臺灣板橋地方法院檢察署99年度偵字第3413
    號卷第78頁），是被告經此偵、審程序後，當能知所警惕而
    無再犯之虞，故本院認為前所宣告之刑，以暫不執行為適當
    ，爰予宣告緩刑2 年，以啟自新。扣案之「假面騎士～兜」
    盜版遊戲光碟1 套（內裝光碟15片），係供本件犯罪所用之
    物，不以屬於犯人者為限，應依著作權法第98條但書規定宣
    告沒收。
據上論斷，應依刑事訴訟法第273 之1 第1 項、第299 條第1 項
前段，著作權法第91條之1 第3 項、第2 項、第98條但書，刑法
第11條前段、第41條第1 項前段、第74條第1 項第1 款，判決如
主文。
本案經檢察官陳宣每到庭執行職務。
中    華    民    國    100   年    5     月    20    日
                  刑事第四庭  法  官  黃繼瑜
以上正本證明與原本無異。
如不服本判決應於收受判決後10日內向本院提出上訴書狀，並
應敘述具體理由。其未敘述上訴理由者，應於上訴期間屆滿後
20日內向本院補提理由書（均須按他造當事人之人數附繕本）
「切勿逕送上級法院」。
                                書記官  謝雪紅
中    華    民    國   100    年    5     月    23    日
附錄本案論罪科刑法條全文
著作權法第91條之1
擅自以移轉所有權之方法散布著作原件或其重製物而侵害他人之
著作財產權者，處3年以下有期徒刑、拘役，或科或併科新臺幣
50萬元以下罰金。
明知係侵害著作財產權之重製物而散布或意圖散布而公開陳列或
持有者，處3 年以下有期徒刑，得併科新臺幣7 萬元以上75萬元
以下罰金。
犯前項之罪，其重製物為光碟者，處6月以上3年以下有期徒刑，
得併科新臺幣20萬元以上2 百萬元以下罰金。但違反第87條第4
款規定輸入之光碟，不在此限。
犯前二項之罪，經供出其物品來源，因而破獲者，得減輕其刑。